【裁判字號】    99,交聲,1050
【裁判日期】    991217
【裁判案由】    聲明異議
【裁判全文】
臺灣彰化地方法院交通事件裁定        99年度交聲字第1039號
原處分機關  交通部公路總局臺中區監理所彰化監理站
異  議  人
即受處分人  李明俊
上列異議人即受處分人因違反道路交通管理處罰條例事件，對於
交通部公路總局臺中區監理所彰化監理站中華民國99年8 月11日
所為之處分（原處分案號：彰監四字第裁64-I00000000、I00000
000 號）聲明異議，本院裁定如下：
    主  文
異議均駁回。
    理  由
一、原處分意旨略以：異議人即受處分人李明俊於民國99年6 月
    18日下午4 時43分許，駕駛車牌號碼5551-WE 號自用一般小
    客車，在彰化縣彰化市○○路與忠孝街口有「駕車行經有燈
    光號誌管制之交岔路口闖紅燈」及「違反處罰條例之行為，
    拒絕停車接受稽查而逃逸」之違規，爰分別依道路交通管理
    處罰條例第53條第1 項、第60條第1 項裁處罰鍰新臺幣（下
    同）2,700 元、3,000 元，並依同條例第63條第1 項記違規
    點數共4 點。
二、異議意旨略以：其當天並未駕車行經該路段，警員舉發違規
    至少須有照片，方足使人信服，爰請撤銷原處分等語。
三、按汽車駕駛人，行經有燈光號誌管制之交岔路口闖紅燈者，
    處1,800 元以上5,400 元以下罰鍰，並記違規點數3 點，道
    路交通管理處罰條例第53條第1 項、第63條第1 項第3 款分
    別定有明文。次按汽車駕駛人，駕駛汽車有違反本條例之行
    為，經交通勤務警察或依法令執行交通稽查任務人員制止時
    ，不聽制止或拒絕停車接受稽查而逃逸者，除按各該條規定
    處罰外，處3,000 元以上6,000 元以下罰鍰，並記違規點數
    1 點，道路交通管理處罰條例第60條第1 項、第63條第1 項
    第1 款分別定有明文。又按違反道路交通管理處罰條例事件
    ，固應先由行政機關就其業已履踐相關正當法律程序，以及
    人民應受處罰之客觀違反法令行為，負證明之責，受處分人
    就行政機關已為相當證明之前開事項，若主張欠缺主觀歸責
    條件或為其他抗辯，亦須就其所辯提出反證。惟行政機關對
    於前開應為舉證事項，並非不得以執行查察取締勤務人員，
    依據調查人證之程序，使其就親歷事實提供不可替代之證明
    方法。受處分人就該證人所述見聞經過之真實性倘有質疑，
    須依法定詢問程序加以檢驗，不得僅因證人之個人身分、地
    位而謂其不得作證，或憑己意指為必須代以其他特定之證據
    方法，此在證人業已具結願依偽證罰則擔保證言可信之場合
    ，尤屬當然。
四、經查：
  (一)上開車牌號碼5551-WE 號自用一般小客車，為異議人所有，
    有車號查詢汽車籍資料1 紙在卷可稽。警員汪鴻禧舉發該車
    於上開時間、地點有「駕車行經有燈光號誌管制之交岔路口
    闖紅燈」及「違反處罰條例之行為，拒絕停車接受稽查而逃
    逸」之違規，依道路交通管理處罰條例第7 條之2 第1 項第
    1 款、第4 款及第4 項規定，記明車輛牌照號碼、車型等可
    資辨明之資料，以汽車所有人即異議人為被通知人，製單逕
    行舉發，彰化縣警察局舉發違反道路交通管理事件通知單並
    依法送達於異議人住所地「彰化縣花壇鄉○○村○○路○段
    122 之3 號」等節，有彰化縣警察局舉發違反道路交通管理
    事件通知單、送達證書各2 紙附卷為憑，本件舉發程序於法
    並無不合，先予敘明。
  (二)訊據證人即舉發警員汪鴻禧結證稱：99年6 月18日下午4 時
    43分許，天氣狀況良好，當時其穿著制服站立於辭修路上距
    辭修路與忠孝街口約20公尺之位置執勤，見路口號誌轉換為
    紅燈約7 秒後，車牌號碼5551-WE 號自用小客車沿辭修路由
    南向北方向行駛，以時速20公里許之速度穿越路口，其見該
    車違規闖紅燈，乃上前以右手拿指揮棒、左手拿警笛並吹鳴
    之方式，欲攔停該車，詎該車駕駛見狀竟加速至時速50公里
    許逃逸，其看見該駕駛人為一年輕男子，當時其所在位置與
    該車輛間並無任何物品阻擋視線等語，就本件舉發經過證述
    甚詳。又卷附現場照片係自證人汪鴻禧執勤站立位置向辭修
    路忠孝街口拍攝，該照片所示畫面即為證人汪鴻禧執勤時目
    視之路口狀況，依該照片畫面涵蓋路口全景觀之，是證人汪
    鴻禧執勤位置可清楚觀看該路口號誌及車行狀況，佐以證人
    視力正常，當時視距良好，且上開車輛通過路口之時速僅為
    20公里，速度甚緩，證人自可清楚看見並記憶車輛之車牌號
    碼，而證人汪鴻禧站立位置與上開車輛之間並無其他障礙物
    ，車輛駕駛人亦可明顯觀察到穿著警員制服之證人汪鴻禧鳴
    笛並以指揮棒攔停之動作。又證人汪鴻禧於本件舉發通知單
    上已記載違規車輛係車牌號碼5551-WE 號自用小客車，廠牌
    為「中華」、顏色為「黑色」，與異議人所有之車輛特徵相
    符，亦經異議人自承在卷，並有彰化縣警察局舉發違反道路
    交通管理事件通知單、車號查詢汽車車籍資料各1 紙可證，
    更足佐證證人汪鴻禧並未誤記車牌號碼，其於上開時間舉發
    上開違規行為之車輛，確係異議人所有之車輛無訛。本院審
    酌證人汪鴻禧乃原處分機關據以認定異議人有前開違規行為
    之證人，其到庭證述本件待證事實即異議人有無前開違規事
    實，並具結擔保其證言之真實性，卷存證據資料內並無任何
    積極證據足以證明上開證述係屬虛偽，亦無足以顯示證人證
    述不可採之品性證據或前科證據存在，自不得僅以證人汪鴻
    禧為本件舉發警員，即全盤抹煞其在訴訟上所具有之證人資
    格；況證人與異議人素昧平生，並無嫌隙，係依法執行勤務
    之公務員，自無甘冒偽證罪責而故意設詞誣陷他人之必要，
    而其證言核與卷存事證均相符，自堪採信。
  (三)再者，異議人任職之隆泰營造股份有限公司址設彰化縣彰化
    市○○○路451 巷3 號11樓，與本件違規地點相近，有彰化
    市街道圖1 紙附卷可稽，且經本院調閱異議人持用之行動電
    話門號0000-000000 號之雙向通聯紀錄，該門號於99年6 月
    18日下午4 時33分20秒許收發話之基地臺位置在彰化縣彰化
    市○○○路165 號3 樓，有中華電信資料查詢單1 紙附卷可
    稽，再佐以本件違規時間為同日下午4 時43分許，該基地臺
    位置距離本件違規地點在10分鐘車程可達之範圍內，本件違
    規地點又在異議人任職公司附近，駕駛上開車牌號碼5551-W
    E 號自用小客車之人即為異議人，亦堪認定。
  (四)復查交通勤務警察之舉發有「當場舉發」、「逕行舉發」二
    類型，以「當場舉發」為原則，「逕行舉發」為例外。除依
    道路交通管理處罰條例第7 條之2 第1 項第7 款規定「經以
    科學儀器取得證據資料證明其行為違規」所為之逕行舉發外
    ，其餘違規之舉發，法無明文規定應取得科學儀器之證據資
    料為證據方法。異議人闖紅燈及拒絕停車接受稽查而逃逸等
    違規行為，屬動態行為，事出突然，無法苛求舉發員警須拍
    照或錄影存證，且該等違規事實由人之感官即可充分判定，
    非必以科學儀器始能偵測得知，是本件既經舉發員警到庭具
    結作證，復有相關證據可佐，違規事實已堪認定，異議人上
    開所辯尚屬無據。
五、綜上，本件違規事證明確，原處分機關依道路交通管理處罰
    條例第53條第1 項、第60條第1 項、第63條第1 項及違反道
    路交通管理事件統一裁罰基準表裁處罰規定裁處異議人罰鍰
    新臺幣（下同）2,700 元、3,000 元，並記違規點數共4 點
    ，於法核無違誤，本件異議為無理由，應予駁回。
六、據上論斷，應依道路交通管理處罰條例第87條第2 項，道路
    交通事件處理辦法第18條，裁定如主文。
中    華    民    國    99    年    12    月    17    日
                  交通法庭    法  官    楊舒嵐
以上正本證明與原本無異。
如不服本裁定，應於裁定送達後五日內向本院提出抗告狀(須附
抗告狀繕本 )。
中    華    民    國    99    年    12    月    17    日
                              書記官    陳如玲

司法院資訊處製作；財團法人民間司法改革基金會備份。
